臺灣彰化地方法院刑事判決　　　　　　　100年度訴字第404號
公　訴　人　臺灣彰化地方法院檢察署檢察官
被　　　告　陳忠立
上列被告因傷害等案件，經檢察官提起公訴（100 年度偵字第14
70號、第2307號），本院判決如下：
    主  文
陳忠立犯傷害直系血親尊親屬罪（二罪），均累犯，各處有期徒
刑壹年，應執行有期徒刑壹年拾月。
    犯罪事實
一、陳忠立曾因施用第二級毒品，於民國（下同）90年間，經送
    觀察、勒戒之結果，認無繼續施用毒品之傾向，經檢察官為
    不起訴處分。又曾於95年間，因傷害其父陳瑞雄案件，經檢
    察官提起公訴，嗣因陳瑞雄撤回告訴，而由本院以96年度易
    字第53號為不受理判決。復因傷害其母巫雪珠案件，經本院
    以97年度員簡字第202 號刑事簡易判決判處有期徒刑6 月確
    定，經入監服刑，已於98年1 月29日執行完畢。近又因酒醉
    駕車之公共危險案件，經本院以99年度交簡字第1714號刑事
    簡易判決判處拘役50日確定（尚未執行）。
二、陳忠立不思悔改，其與巫雪珠係母子，屬家庭暴力防治法第
    3 條第3 款所規定之家庭成員，又分別於下列時、地對其母
    巫雪珠施暴：
(一)、於99年12月12日14時許，陳忠立在彰化縣埔鹽鄉○○路○ 段
    132 巷1 號之住處，先徒手毆打巫雪珠頭部，待巫雪珠跌倒
    後，再以腳踹其身體，並命巫雪珠不可倒在地上，需站立，
    惟巫雪珠疼痛無法站立，陳忠立再以木棍毆打其腹部，又將
    之拖行至庭院，復以鐵棍毆打其頭部，使其受有腹壁右側挫
    傷及背部擦傷、頭部外傷及左耳後撕裂傷、左肩、雙手前臂
    、右手背、右足踝內側挫傷、左大腿挫傷及擦傷等傷害。
(二)、嗣巫雪珠因前開事實，不敢住在家裡，而與其夫陳瑞雄（即
    陳忠立之父）向鄰居租屋暫居他處，並聲請核發通常保護令
    ，經本院調查後，於100 年1 月19日以100 年度家護字第16
    號核發民事通常保護令，保護令有效期間為1 年，裁定命陳
    忠立不得對巫雪珠實施身體或精神上不法侵害之行為。警員
    於100 年1 月27日下午8 時將保護令送達陳忠立，由其本人
    親自簽名收受。詎陳忠立雖知有上揭民事通常保護令內容，
    然於100 年2 月19日因收到臺灣彰化地方法院檢察署開庭調
    查上開傷害事件之傳票，而心生不滿，竟基於違反上開保護
    令及傷害之犯意，於100 年2 月19日17時30分許，在彰化縣
    埔鹽鄉○○路○ 段132 巷1 號前自家農田內，以石頭毆打巫
    雪珠頭部，且用腳踹踢巫雪珠，見巫雪珠不答話，又稱：「
    你不要再假了」，進而以雙手將巫雪珠兩手拉起來轉圈圈，
    再持木棍毆打巫雪珠背部，離去前嗆聲稱：「打你打不死」
    ，始將木棍、石頭丟棄後離去，造成巫雪珠頭部、右肩各處
    疼痛之傷害。巫雪珠受傷後，騎機車前往派出所報警，警員
    陳清池見其全身發抖，身體狀況不佳，乃建議巫雪珠先前往
    就醫，巫雪珠遂在家人陪同下至財團法人彰化基督教醫院，
    由醫院安排其住院觀察，3 日後（即100 年2 月22日）巫雪
    珠為了要到臺灣彰化地方法院檢察署出庭而辦理出院。
三、案經彰化縣警察局溪湖分局報請臺灣彰化地方法院檢察署檢
    察官偵查起訴。
    理  由
一、證據能力之說明：
(一)、證人即被害人巫雪珠於偵查中向檢察官所為證述，雖係被告
    以外之人於審判外之言詞陳述，為傳聞證據，然其於偵查中
    向檢察官所為證述，既經具結，且本院審酌該等言詞陳述係
    由證人出於自由意思而陳述，又無其他證據足認該等陳述有
    何顯不可信之情事等一切情況，依刑事訴訟法第159 條之1
    第2 項規定，認證人於偵訊中之證述，自得採為認定本件犯
    罪事實所憑之證據。
(二)、被告以外之人於審判外之陳述，雖不符前4條之規定，而經
    當事人於審判程序同意作為證據，法院審酌該言詞陳述或書
    面陳述作成時之情況，認為適當者，亦得為證據；當事人、
    代理人或辯護人於法院調查證據時，知有第159條第1項不得
    為證據之情形，而未於言詞辯論終結前聲明異議者，視為有
    前項之同意，刑事訴訟法第159條之5定有明文。本案下列引
    為證據之證人陳述及書證，被告均不爭執其證據能力（僅爭
    執證明力），依上揭法條之規定，自均有證據能力，先予敘
    明。
(三)、其餘非供述證據部分，均為警方合法採證附卷之資料，檢察
    官及被告對於證據能力均無意見，自得引為本案證據。
二、認定犯罪事實所憑之證據及理由：
(一)、99年12月12日14時許之傷害事實（見犯罪事實欄第二之(一)段
    所載），業據被告坦承不諱，並經被害人巫雪珠於警詢、偵
    訊及本院審理時證述在卷，有其警詢筆錄（100 年度偵字第
    1470號卷宗第1 頁）、偵訊筆錄（100 年度偵字第1470號卷
    宗第25頁）及本院100 年4 月28日審理筆錄可資參佐，另有
    財團法人彰化基督教醫院診斷證明書、受理家庭暴力事件驗
    傷診斷書（100 年度偵字第1470號卷宗第2 至4 頁）為憑，
    足證被告自白與事實相符，此部分事證明確，被告傷害犯行
    堪以認定。
(二)、100 年2 月19日17時30分許之傷害事實（見犯罪事實欄第二
    之(二)段所載），被告雖坦承當時其有拉扯母親巫雪珠及看見
    母親跌坐在地，惟矢口否認有何傷害之行為，辯稱：「我不
    是在田裡面拉她，而是在田邊的產業道路，我當天收到一張
    通知訂在100 年3 月11日開庭的通知，而上次所收到另一張
    訂在100 年2 月22日開庭的通知單不見了，我為了問我母親
    有沒有看到上次的通知單，及到底她是告了我幾個傷害案件
    ，所以才拉她要她回去家裡看看，她卻像小孩子一樣坐在地
    上，我因生氣有拿石頭及木棍，但沒有打她，我只用木棍在
    地上畫一條線說：『你不回去就住在這裡好了』」云云。惟
    上述傷害事實，業據被害人巫雪珠於警詢、偵訊及本院審理
    時證述在卷，有被害人巫雪珠之警詢筆錄（100 年度偵字第
    2307號卷宗第4 頁）、偵訊筆錄（100 年度偵字第1470號卷
    宗第25頁）及本院100 年4 月28日審理筆錄可資參佐，另有
    本院100 年度家護字第16號民事通常保護令（100 年度偵字
    第2307號卷宗第7 頁）、彰化縣警察局溪湖分局保護令執行
    紀錄表（100 年度偵字第1470號卷宗第33頁）、彰化縣警察
    局溪湖分局處理家庭暴力與兒少保護案件調查紀錄表（100
    年度偵字第23 07 號卷宗第8 頁至15頁）、財團法人彰化基
    督教醫院受理家庭暴力事件驗傷診斷書（100 年度偵字第23
    07號卷宗第16頁）、財團法人彰化基督教醫院100 年4 月11
    日函文暨隨函檢附之病歷資料影本（本院卷）、案發地點照
    片（100 年度偵字第2307號卷宗第18頁）附卷可憑。衡以被
    害人巫雪珠與被告為母子關係，具有無法切斷之血緣親情，
    應不致任意攀誣被告，且其歷次所陳相互一致，並無矛盾，
    佐以證人陳清池警員亦於本院審理時證稱其目睹被害人巫雪
    珠來派出所報案時頭上、身上都是泥巴灰，全身髒兮兮，且
    不停發抖，甚至無法握住水杯之狼狽情狀（本院100 年4 月
    28日審理筆錄參照），是認被害人巫雪珠之指述堪以採信，
    被告所辯應係事後卸責之詞，無足可採。綜上，此部分事證
    明確，被告違反保護令及傷害之犯行亦堪認定。
三、論罪科刑：
(一)、查被告係告訴人巫雪珠之子，具家庭暴力防治法第3 條第3
    款規定之家庭成員關係。又按家庭暴力防治法所稱「家庭暴
    力」，指家庭成員間實施身體或精神上不法侵害之行為，所
    稱「家庭暴力罪」，係指家庭成員間故意實施家庭暴力行為
    而成立其他法律所規定的犯罪，同法第2條定有明文。是核
    被告於99年12月12日14時許在家中毆打被害人巫雪珠之所為
    ，係犯刑法第280條、第277條第1項之傷害直系血親尊親屬
    罪。被告於100年2月19日17時30分許在田裡毆打被害人巫雪
    珠之所為，已違反本院核發之通常保護令，核係犯家庭暴力
    防治法第61條第1款之違反保護令罪及刑法第280條、第277
    條第1項之傷害直系血親尊親屬罪，且此部分係一行為觸犯
    兩個不同罪名，應依刑法第55條之規定，從一重罪即傷害直
    系血親尊親屬罪處斷。被告分別在99年12月12日及100年2月
    19 日犯傷害直系血親尊親屬罪，兩次犯行之犯意各別，行
    為互異，應分論併罰。
(二)、被告有犯罪事實欄第一段所載之前案紀錄，有臺灣高等法院
    被告全國前案紀錄表在卷可稽，其於前案有期徒刑6 月之刑
    執行完畢後5 年內，再犯本案有期徒刑以上之兩罪，均為累
    犯，各應加重處罰。
(三)、爰審酌被告已有兩次傷害父母之家庭暴力前案，被害人巫雪
    珠多年來先是隱忍被告暴行，後為自保而尋求公權力介入，
    實屬無奈，惟被告年逾40歲尚依附父母生活，竟不思感恩，
    反藉口車禍後無法控制情緒而一再對被害人巫雪珠施暴，使
    被告父母不得不租屋暫居他處，被害人巫雪珠於本案中受傷
    情節嚴重，身心受創非輕，被告於審理中否認部分犯行，且
    屢屢詢問被害人巫雪珠是否要撤回告訴，態度非佳，暨審酌
    被告之智識程度（國中畢業）、素行紀錄、生活條件等一切
    情狀，分別量處如主文所示之刑，並定其應執行刑，以示懲
    戒。
據上論斷，應依刑事訴訟法第299 條第1 項前段，家庭暴力防治
法第61條第1 款，刑法11條前段、第277 條第1 項、第280 條、
第47條第1 項、第55條、第51條第5 款，刑法施行法第1 條之1
第1 項、第2 項前段，判決如主文。
本案經檢察官賴志盛到庭執行職務。
中    華    民    國   100    年    5     月    12    日
                     刑事第七庭   審判長法官  葉明松
                                  法      官  郭麗萍
                                  法      官  黃玉齡
以上正本證明與原本無異。
如不服本判決應於收受判決後十日內向本院提出上訴書狀，並應
敘述具體理由。其未敘述上訴理由者，應於上訴期間屆滿後二十
日內向本院補提理由書（均須按他造當事人之人數附繕本），切
勿逕送上級法院。
告訴人或被害人對於判決如有不服具備理由請求檢察官上訴者，
其上訴期間之計算係以檢察官收受判決正本之日期為準。
中    華    民    國   100    年    5     月    12    日
                                  書  記  官  黃鏽金
附錄論罪科刑法條：
中華民國刑法第277條
傷害人之身體或健康者，處3 年以下有期徒刑、拘役或1 千元
  以下罰金。
犯前項之罪因而致人於死者，處無期徒刑或7 年以上有期徒刑
  ；致重傷者，處3 年以上10年以下有期徒刑。
中華民國刑法第280 條（傷害直系血親尊親屬罪）
對於直系血親尊親屬，犯第277 條或第278 條之罪者，加重其刑
至二分之一。
家庭暴力防治法第61條
違反法院依第14條第1 項、第16條第3 項所為之下列裁定者，
為本法所稱違反保護令罪，處3 年以下有期徒刑、拘役或科或併
科新臺幣10萬元以下罰金：
  一、禁止實施家庭暴力。
  二、禁止騷擾、接觸、跟蹤、通話、通信或其他非必要之聯絡行
      為。
  三、遷出住居所。
  四、遠離住居所、工作場所、學校或其他特定場所。
  五、完成加害人處遇計畫。